臺灣高雄地方法院刑事裁定　　　　　110年度單禁沒字第297號
聲　請　人　臺灣高雄地方檢察署檢察官
被　　　告　鄭薇華



上列被告因違反毒品危害防制條例案件，經檢察官聲請單獨宣告
沒收（110 年度聲沒字第262 號），本院裁定如下：
    主  文
扣案如附表編號1至8所示之物均沒收銷燬。
其餘聲請駁回。
    理  由
一、聲請意旨略以：被告鄭薇華於民國108 年11月20日18時4 分
    許，在高雄市前鎮區翠亨路與鎮中路口，為警查獲持有如附
    表所示之白色晶體8 包及乾燥植物1 包，經送高雄市立凱旋
    醫院檢驗，如附表編號1 至8 所示白色晶體8 包均檢出第二
    級毒品甲基安非他命成分（檢驗後淨重共計22.309公克，檢
    驗前總純質淨重共計12.58 公克）；附表編號9 所示乾燥植
    物1 包確檢出第二級毒品四氫大麻酚成分（檢驗後淨重0.15
    3 公克），有該醫院濫用藥物成品檢驗鑑定書1 份附卷可稽
    。而本件被告涉嫌施用第二級毒品甲基安非他命之犯行，因
    施用時間點在臺灣屏東地方檢察署（下稱屏東地檢署）檢察
    官偵辦之109 年度毒偵字第1470號（下稱前案）觀察、勒戒
    程序執行前，而應適用同一觀察、勒戒程序，且甲基安非他
    命與四氫大麻酚同列為第二級毒品，若同時持有2 者，因其
    構成犯罪要件相同，自應僅論行為人以一持有第二級毒品罪
    ，是被告同時持有第二級毒品甲基安非他命及四氫大麻酚之
    低度行為，均應為施用第二級毒品甲基安非他命之高度行為
    所吸收，不另論罪，又因前案觀察、勒戒程序已終結，認無
    繼績施用傾向，本件經臺灣高雄地方檢察署（下稱高雄地檢
    署）檢察官以110 年度毒偵字第2557號（下稱本案，另聲請
    書誤載為「第1439號」，應予更正）予以簽結，爰依刑法第
    40條第2 項及毒品危害防制條例第18條第1 項前段規定，聲
    請單獨宣告沒收銷燬等語。
二、按「違禁物或專科沒收之物得單獨宣告沒收」、「查獲之第
    一、二級毒品及專供製造或施用第一、二級毒品之器具，不
    問屬於犯罪行為人與否，均沒收銷燬之」刑法第40條第2 項
    及毒品危害防制條例第18條第1 項前段分別定有明文。
三、經查：被告前因施用第二級毒品案件，經法院裁定送觀察、
    勒戒後，因無繼續施用毒品傾向，於110 年9 月9 日執行完
    畢釋放，並由屏東地檢署檢察官以109 年度毒偵字第1470號
    （即前案）為不起訴處分確定；而被告於108 年11月19日21
    至22時許施用第二級毒品甲基安非他命之犯行，因係於前案
    觀察、勒戒執行前所犯，無從重複聲請觀察、勒戒，而經高
    雄地檢署檢察官以110 年度毒偵字第2557號（即本案）為行
    政簽結在案，有上開不起訴處分書及簽呈等在卷可佐。而扣
    案如附表編號1 至8 所示之白色結晶8 包，送驗結果均含第
    二級毒品甲基安非他命成分，有高雄市立凱旋醫院109 年1
    月21日高市凱醫驗字第63052 號濫用藥物成品檢驗鑑定書（
    見108 年度毒偵字第3622號卷第81至83頁）存卷可參，足認
    確係違禁物無訛，另上開毒品包裝袋其上殘留微量毒品難以
    析離且無析離實益，應與毒品整體同視，一併依毒品危害防
    制條例第18條第1 項前段規定宣告沒收銷燬。至送驗耗損部
    分毒品既已滅失，爰不另宣告沒收銷燬。是聲請人此部分聲
    請核與法律規定相符，為有理由，應予准許。
四、至聲請人就附表編號9 所示之四氫大麻酚1 包，亦併為聲請
    宣告沒收銷燬云云。惟查，被告於警詢時供稱：扣案之大麻
    、咖啡包及愷他命是我於一個禮拜前在鳳山區五甲湯姆熊遊
    藝場向一名叫「眼鏡」的男子購買，咖啡包每包是以新臺幣
    （下同）500 元購買，共買4 包，愷他命是每公克以2000元
    購買，大麻則是「眼鏡」送我的；海洛因及安非他命是於大
    前天在屏東縣萬巒菜市場那裡向一名叫九哥的男子購買，海
    洛因是他請我吃的，安非他命是3 萬5 仟元購買38.5公克，
    上述毒品都是我自己要施用，因為買多比較便宜等語（見警
    卷第7 至8 頁），可見被告購買如附表編號1 至8 所示第二
    級毒品甲基安非他命與如附表編號9 所示第二級毒品四氫大
    麻酚之時間間隔約數天，且係與不同人所購買，並非同時購
    入而持有，則被告既非同時購入而持有上開不同種類之第二
    級毒品，自無從認被告持有如附表編號9 所示第二級毒品四
    氫大麻酚行為，與被告本案施用第二級毒品甲基安非他命因
    係於前案觀察、勒戒執行前所犯，由檢察官簽結之案件，兩
    者間有何實質上一罪之高、低度關係，被告此部分所涉持有
    第二級毒品四氫大麻酚犯嫌，顯無從為其施用第二級毒品甲
    基安非他命之行為所吸收，而應由檢察官另為適法之處置。
    從而，如附表編號9 所示四氫大麻酚1 包，既屬被告涉犯持
    有第二級毒品案件中所應調查之物證，自應由檢察官另為偵
    查後，再依法處置，始屬妥適。從而，聲請人就此部分聲請
    單獨宣告沒收銷燬，於法尚有未合，應予駁回。
據上論斷，應依刑事訴訟法第455 條之36第1 項前段、第2 項，
毒品危害防制條例第18條第1 項前段，刑法第40條第2 項，裁定
如主文。
中    華    民    國   111    年    1     月    12    日
                  刑事第八庭  法  官   林英奇
以上正本證明與原本無異。
如不服本裁定，應於收受送達後5 日內向本院提出抗告狀。
因疫情遲誤不變期間，得向法院聲請回復原狀。
中    華    民    國   111    年    1     月    12    日
                              書記官   李宗諺
　
附表：
┌──┬───────────┬─────────────┐
│編號│   扣 案 物 名 稱     │ 數                     量│
├──┼───────────┼─────────────┤
│ 1  │第二級毒品甲基安非他命│1 包（驗後淨重為1.662 公克│
│    │                      │，驗前純質淨重：0.908 公克│
│    │                      │，含包裝袋）              │
├──┼───────────┼─────────────┤
│ 2  │第二級毒品甲基安非他命│1 包（驗後淨重為0.777 公克│
│    │                      │，驗前純質淨重：0.363 公克│
│    │                      │，含包裝袋）              │
├──┼───────────┼─────────────┤
│ 3  │第二級毒品甲基安非他命│1 包（驗後淨重為0.428 公克│
│    │                      │，驗前純質淨重：0.242 公克│
│    │                      │，含包裝袋）              │
├──┼───────────┼─────────────┤
│ 4  │第二級毒品甲基安非他命│1 包（驗後淨重為1.660 公克│
│    │                      │，驗前純質淨重：0.860 公克│
│    │                      │，含包裝袋）              │
├──┼───────────┼─────────────┤
│ 5  │第二級毒品甲基安非他命│1 包（驗後淨重為1.762 公克│
│    │                      │，驗前純質淨重：0.880 公克│
│    │                      │，含包裝袋）              │
├──┼───────────┼─────────────┤
│ 6  │第二級毒品甲基安非他命│1 包（驗後淨重為1.745 公克│
│    │                      │，驗前純質淨重：1.081 公克│
│    │                      │，含包裝袋）              │
├──┼───────────┼─────────────┤
│ 7  │第二級毒品甲基安非他命│1 包（驗後淨重為0.381 公克│
│    │                      │，驗前純質淨重：0.239 公克│
│    │                      │，含包裝袋）              │
├──┼───────────┼─────────────┤
│ 8  │第二級毒品甲基安非他命│1 包（驗後淨重為13.894公克│
│    │                      │，驗前純質淨重：8.007 公克│
│    │                      │，含包裝袋）              │
├──┼───────────┼─────────────┤
│ 9  │第二級毒品四氫大麻酚  │1 包（驗後淨重為0.153 公克│
│    │                      │，含包裝袋）              │
└──┴───────────┴─────────────┘